【裁判字號】    95,家訴,133
【裁判日期】    951106
【裁判案由】    履行契約
【裁判全文】
臺灣桃園地方法院民事判決             95年度家訴字第133號
原      告  甲○○
訴訟代理人  林添進律師
被      告  乙○○
                        19號.
上列當事人間請求履行契約事件，本院於民國95年10月23日辯論
終結，判決如下：
    主      文
被告應給付原告新台幣200,000元，及自民國95年09月30日起至
清償日止，按週年利率5%計算之利息。
原告其餘之訴駁回。
本判決第1項部分，得假執行。
原告其餘假執行聲請駁回。
訴訟費用由被告負擔1/10，餘由原告負擔。
    事實及理由
一、原告起訴主張：兩造原係夫妻，於民國89年08月29日協議離
    婚時簽訂協議書，其中第5 條約定：「甲方（即被告）應給
    付乙方（即原告）贍養費佰萬元整，乙方同意甲方可分期
    繳納…，惟甲方若於一百零三年以前賣出其名下所有之不動
    產，須一次付清所積欠之剩餘贍養費。」。詎被告於簽訂離
    婚協議書後，拒不給付原告之贍養費，原告不得已起訴請求
    被告已到期贍養費新台幣（下同）100 萬元，並經本院94年
    度家訴字第138 號判決勝訴確定。殆原告依法聲請強制執行
    ，始發現被告早將名下不動產移轉登記予訴外人徐麗娥，顯
    見一次給付條件成就，被告喪失分期給付之利益，是原告自
    可就贍養費之部分為全部之請求，爰提起本訴，聲明判決被
    告應給付原告贍養費餘額200 萬元，及自起訴狀繕本送達翌
    日起至清償日止之遲延利息，並陳明願供擔保請准宣告假執
    行。
二、被告對於兩造於89年08月29日簽訂離婚協議書，並約定其應
    給付原告贍養費300 萬元，迄未履行給付等事實並不爭執。
    惟辯稱：兩造簽立離婚協議書時有關分次給付贍養費之約定
    ，乃原告考慮被告無一次給付之資力，乃同意給予分期償付
    ，協議書中雖載明俟其名下所有之不動產出售時，應付清剩
    餘之贍養費，然其名下早無不動產之資產，該約定不可能實
    現等語，並聲明駁回原告之訴。
三、兩造不爭執之事實：
（一）兩造曾係夫妻關係，於89年08月29日協議離婚，並簽訂離
      婚協議書，約定被告應給付原告贍養費300 萬元，原告同
      意被告分15期按年給付，惟若被告於103 年前處分其名下
      之不動產，須一次付清所積欠之剩餘贍養費。
（二）兩造於89年08月29日協議離婚並簽訂前揭協議書時，原告
      名下並無不動產，兩造婚後購置之門牌號碼桃園縣大溪鎮
      ○○路○段155巷114弄19號房屋及其基地，早於89年9月13
      日移轉登記予訴外人徐麗娥所有。
（三）被告簽訂離婚協議書後，未依約定履行給付贍養費之義務
      。原告前起訴被告應給付到期贍養費100 萬元，並獲本院
      94年度家訴字第138號勝訴判決確定。
      前揭（一）（二）（三）事實，有系爭土地暨建物登記第
      二類謄本、離婚協議書、本院94年度家訴字第138 號判決
      書、確定證明書等件為證，並為兩造所不爭執，堪信為真
      實。
四、原告主張其持本院94年度家訴字第138 號確定判決，聲請強
    制執行被告之財產時，始發現兩造婚後購置之門牌號碼桃園
    縣大溪鎮○○路○段155巷114弄19號房屋及其基地，早於89
    年09月13日移轉登記予訴外人徐麗娥所有。依兩造離婚協議
    書第5 條後段「甲方若於一百零三年以前賣出其名下所有之
    不動產，須一次付清所積欠之剩餘贍養費」之約定，其可就
    贍養費之部分為全部之請求。被告則以協議書所指之不動產
    並未載明地號及門牌，不必然為大溪鎮○○路○段155巷114
    弄19號之房地，且原告當時考慮其之經濟狀況，才同意給予
    分期利益等情詞置辯。故本件所應審酌者厥為：前揭協議書
    第5條後段「103年前賣出房地」之時，一次付清贍養費餘額
    ，是否為條件成就，或僅為履行期之約定？
五、本院得心證之理由：
（一）按「所謂條件，係當事人以將來客觀上不確定事實之成就
      或不成就，決定法律行為效力之發生或消滅之一種附款。
      故事實之不確定性，為條件之特徵。倘法律行為成立時，
      其成就與否業已確定之條件，即所謂既成條件，亦即法律
      行為所附條件，係屬過去既定之事實者，雖具有條件之外
      形，但並無其實質之條件存在，是縱令當事人於為法律行
      為時，不知其成否已經確定，亦非民法第九十九條所謂之
      條件。」（最高法院83年度台上字第1740號裁判要旨可資
      參照）。又「民法所謂條件，係當事人以將來客觀上不確
      定事實之成就或不成就，決定法律行為效力之發生或消滅
      之一種附款。倘當事人就既已存在之債務，約定於預期不
      確定事實發生時履行，則為清償期之約定，而非條件。」
      （最高法院94年度台上字第1609號裁判要旨亦可參照）
（二）經查，兩造婚後購置之門牌號碼桃園縣大溪鎮○○路○段
      155巷114弄19號房屋及其基地，已於88年09月13日移轉登
      記予訴外人徐麗娥所有。是兩造於89年08月29日簽訂前揭
      離婚協議書時，被告名下並無任何不動產，此為「確定之
      事實」，縱原告於簽立協議書時，誤認前揭房地仍登記為
      被告所有，亦無法將此之既成事實解作喪失期限利益之條
      件，而依該條款之約定，被告分期給付贍養費利益之喪失
      乃繫於確定不發生之事實，原約定分15期按年給付贍養費
      之效力仍為有效，原告主張該條款約定之視為全部到期之
      條件已經成就，請求被告給付所積欠之剩餘贍養費，尚有
      未洽。又原告前另訴被告給付90年至94年間之到期贍養費
      100萬元，並獲本院94年度家訴字第138號民事判決勝訴確
      定，故本件僅就被告已到期應為給付之95年間贍養費20萬
      元部分判命給付，原告逾此範圍之請求，為無理由，應予
      駁回。
六、綜上所述，原告依離婚協議書第5 條之約定，請求被告給付
    已到期且未經前案判決給付之95年間應付贍養費20萬元，及
    自起訴狀繕本送達翌日即95年09月30日至清償日止，按年息
    5% 計算之利率，為有理由，爰判決如主文第1項所示，逾此
    範圍之請求，則屬無據，應予駁回。又本院判命被告給付之
    金額未逾50萬元，依民事訴訟法第389 條第1項第5款規定，
    應依職權宣告假執行，原告其餘假執行之聲請，於敗訴部分
    已失所附麗，應併予駁回。
七、原告另主張兩造於婚姻關係存續中，被告曾登記為桃園縣大
    溪鎮○○路○段155巷114弄19號房地之所有權人，故前揭離
    婚協議書第5條後段所稱被告名下之不動產乃指前開房地，
    被告就此抗辯協議書所指之不動產並未特定，不必然為上開
    房地云云。惟不論是否另指他筆房地，因兩造於簽訂離婚協
    議書後，被告名下從未擁有不動產，並無賣出名下不動產之
    之事實，原約定之分期給付利益並未喪失，不影響本件判決
    之最終結果，爰不另為審酌，附此敘明。
八、結論：原告之訴一部有理由，一部無理由，依民事訴訟法第
    79條、第389條第1項第5款，判決如主文。
中    華    民    國    95    年    11    月    6     日
                            家事法庭  法      官  劉雪惠
以上正本係照原本作成
如對本判決上訴，須於判決送達後20日內向本院提出上訴狀
中    華    民    國    95    年    11    月    6     日
                                      書  記  官  許億先


司法院資訊處製作；財團法人民間司法改革基金會備份。
